臺灣高等法院高雄分院刑事裁定　　　　109年度聲再字第148號
再審聲請人
即受判決人　陳彥宏



上列聲請人因違反性騷擾防治法案件，對於本院99年度上易字第
 476號，中華民國99年08月12日第二審確定判決（第一審案號：
臺灣高雄地方法院98年度易字第1416號，起訴案號：臺灣高雄地
方檢察署98年度偵字第22519號），聲請再審，本院裁定如下：
    主  文
再審之聲請駁回。                                                          
    理  由                                                                
一、聲請意旨略以：聲請人發現本院99年度上易字第476 號判決
    （下稱原確定判決）認定事實與理由之準備程序、審判期日
    筆錄與法庭錄音光碟（譯文）內容均有不符，聲請人於聲請
    大法官釋字第752 號解釋通過後始取得原確定判決之全部法
    庭錄音光碟，故檢附民國99年6 月7 日準備庭錄音光碟及譯
    文、民國99年7 月29日法庭錄音光碟及譯文，認聲請人就民
    國99年6 月7 日準備程序之筆錄同意做為證據之陳述與法庭
    錄音內容不符部分如下：㈠99年6 月7 日準備庭筆錄準備庭
    筆錄內所載有關被告同意作為證據之陳述與法庭錄音之內容
    不符。①由準備程序法庭錄音光碟及譯文顯示，99年6 月7
    日準備程序刪除達19分鐘之筆錄內容。②準備程序刪除所留
    之筆錄有關被告是否同意作為證據部分與被告當庭陳述不符
    。③準備程序刪除71 %後所剩之筆錄，不利部分變成聲請人
    同意之證據（同意Ａ女及Ａ女之父母證詞全部作為證據）。
    ⑵審判庭筆錄與法庭錄音光碟不符：①審判庭之法庭錄音光
    碟內容顯示審判長並未如筆錄記載之方式訊問聲請人。②99
    年7 月29日聲請人當庭提出「刑事聲請勘驗偵訊錄音錄影狀
    」，內容已敘明因準備庭筆錄與實際開庭內容不符請求於審
    理庭勘驗「99年6 月7 日準備程序庭筆錄」，然於審判庭並
    未進行「勘驗」，至審判長雖曾於審判庭01時58分37秒對聲
    請人詢問「你對你筆錄所講的話有沒有意見？」，聲請人於
    01時58分39秒雖答稱沒有意見。然此部分審判長是問「『你
    對你筆錄所講』的話有沒有意見？」但經核對，法庭筆錄卻
    記載為「對於被告在警訊、偵訊、原審本院之筆錄記載，各
    有何意見？( 提示並告以要旨），聲請人（即被告）對自己
    筆錄所講或所講的筆錄沒有意見，但「筆錄所講的話」並不
    包括99年6 月7 日準備庭之「不實在」筆錄。③法庭錄音內
    容顯示聲請人陳稱還有一片光碟待勘驗，惟審判長不予理會
    。④審判庭筆錄第23頁第6 行－第23頁第16行，為原判決認
    定之事實與理由，與法庭錄音（譯文）01時58分47秒－01時
    59分07秒不同，由審判庭法庭錄音及譯文可知，審判長於審
    判過程中並未如審判庭筆錄所記載詰問被告。㈡確定判決書
    記載：「甲○○進一樓後5 分鐘，A 女即表示要回家」（確
    定判決第4 頁第7 行至第9 行）；核與聲請人在警詢中供稱
    ：「當日我晚到補習班，一進一樓大廳已看到她（指A 女)
    坐在那不知做什麼，我有跟她說一句話『妳蠻認真的』，坐
    了5 分鐘後，她說不舒服要回家等語，似不相符，有再勘驗
    之必要。㈢就確定判決所稱犯罪事實地點「○○○文理補習
    班」之地址係高雄市○○區○○○路000 號1 樓，實則「○
    ○○文理補習班」係位於高雄市○○區，原確定判決所稱高
    雄市○○區○○○路000 號1 樓之建物係於98年6 月23日方
    興建完成並辦竣第一次登記，故原確定判決稱Ａ女在補習班
    補習長達9 年即非事實，為此依刑事訴訟法第420 條第1 項
    第6 款聲請再審云云（見本院卷第210 頁）。
二、按有罪之判決確定後，因發現新事實或新證據，單獨或與先
    前之證據綜合判斷，足認受有罪判決之人應受無罪、免訴、
    免刑或輕於原判決所認罪名之判決者，為受判決人之利益，
    得聲請再審；第1 項第6 款之新事實或新證據，指判決確定
    前已存在或成立而未及調查斟酌，及判決確定後始存在或成
    立之事實、證據，民國104 年2 月4 日修正公布，於同年月
    6 日施行之刑事訴訟法第420 條第1 項第6 款、第3 項定有
    明文。揆其修正意旨，乃放寬聲請再審之條件限制，所謂發
    現之新事實、新證據，不以該事證於事實審法院判決前已存
    在為限，縱於判決確定後始存在或成立之事實、證據，亦屬
    之。惟須該事證本身可單獨或結合先前已經存在卷內之各項
    證據資料，予以綜合判斷觀察，認為足以動搖原有罪之確定
    判決，而為受判決人無罪、免訴、免刑或輕於原判決所認罪
    名之判決者，始得聲請再審。倘未具備上開要件，即不能據
    為聲請再審之原因。又再審制度，係為發現確實之事實真相
    ，以實現公平正義，而於案件判決確定後，另設救濟之特別
    管道，重在糾正原確定判決所認定之事實錯誤，但因不能排
    除某些人可能出於惡意或其他目的，利用此方式延宕、纏訟
    ，有害判決之安定性，故立有嚴格之條件限制。修正後刑事
    訴訟法第420 條第1 項第6 款、第3 項規定，放寬再審之條
    件限制，承認「罪證有疑、利歸被告」原則，並非祇存在法
    院一般審判之中，而於判罪確定後之聲請再審，仍有適用，
    不再刻意要求受判決人（被告）與事證間關係之新穎性，而
    應著重於事證和法院間之關係，亦即祇要事證具有明確性，
    不管其出現係在判決確定之前或之後，亦無論係單獨（例如
    不在場證明、頂替證據、新鑑定報告或方法），或結合先前
    已經存在卷內之各項證據資料，予以綜合判斷，若因此能產
    生合理之懷疑，而有足以推翻原確定判決所認事實之蓋然性
    ，即已該當。申言之，各項新、舊證據綜合判斷結果，不以
    獲致原確定判決所認定之犯罪事實，應是不存在或較輕微之
    確實心證為必要，而僅以基於合理、正當之理由，懷疑原已
    確認之犯罪事實並不實在，可能影響判決之結果或本旨為已
    足。但反面言之，倘無法產生合理懷疑，不足以動搖原確定
    判決所認定之事實者，仍非法之所許。至於事證是否符合明
    確性之法定要件，其認定當受客觀存在之經驗法則、論理法
    則所支配。從而，聲請人依憑其片面、主觀所主張之證據，
    無論新、舊、單獨或結合其他卷存證據觀察，綜合判斷之評
    價結果，如客觀上尚難認為足以動搖第二審確定判決所認定
    之事實者，同無准許再審之餘地。
三、經查：
  ㈠確定判決認聲請人意圖性騷擾，乘人不及抗拒而為親吻之行
    為，係依憑⑴證人即被害人A 女於原審及本院前審審理中證
    述其當時在系爭補習班1 樓寫評量，聲請人進入後，乘其不
    注意未及抗拒之際，先舉起其右手親吻手背，續而親吻其嘴
    唇，其隨即收拾物品離開補習班，並於返家後打電話向母親
    表示不願再補習，父親返家後，適被告甲○○打電話來，其
    見來電顯示知悉係聲請人，故不願接電話，因而遭父親質問
    ，其遂將受聲請人性騷擾之情告知父親等語；⑵A 女住處之
    0000000 號電話於98年6 月23日下午3 時30分許確有撥打A
    女母親使用之門號0000000000號行動電話，有中華電信資料
    查詢可稽；證人即A 女之母於原審證稱98年6 月23日下午2
    時許送A 女至捷運站，下午有接獲A 女之電話，A 女口氣很
    生氣，並表示不要再去補習等語。衡諸A 女於該日下午2 時
    許仍如常前往補習班上課，然至補習班未久旋即返家，並於
    該日下午3 時30分許打電話向母親表示不願再補習，倘A 女
    在補習班未曾發生異狀，A 女豈有如此異常之舉？⑶A 女於
    該日下午3 時30分許之後某時父親返家後，適聲請人打電話
    來，A 女見來電顯示知悉係聲請人，不願接電話，而遭父親
    質問，A 女遂將受聲請人性騷擾之情告知父親，A 女父親乃
    於該日下午4 時30分前往系爭補習班質問聲請人，進而毆打
    聲請人等情，業據證人即A 女之父於原審結證在卷，聲請人
    於原審亦坦承其於該日下午4 時40分許，有撥打電話至A 女
    住處一節，並有聲請人受傷診斷證明書附卷足憑。⑷參諸A
    女接受父母安排自小學起即在聲請人補習班補習，已長達9
    年之久，A 女之姊、妹亦同在聲請人補習班補習，A 女期間
    也曾多次向父母表示不願補習等情，此經A 女於原審證述在
    卷。A 女雖曾多次向父母表示不願補習，然A 女仍接受父母
    安排與姊妹同至聲請人之補習班補習，時間復長達9 年，足
    佐A 女及其父母與聲請人間並無任何仇隙，A 女縱不喜歡至
    聲請人補習班補習，但仍長期持續前往上課，亦可見A 女對
    聲請人無深仇大恨。A 女於該日倘無受聲請人性騷擾之實，
    A 女豈有向其父親虛構性騷擾之事實，終致其父憤而至系爭
    補習班毆打聲請人成傷之理？⑸證人即聲請人之外甥女林○
    ○於原審所證，及聲請人於警詢及原審所述均先後不一，說
    詞有無相互附和，即非無疑，尚難遽信。⑹證人鄭○○於所
    證述尚不足以證明A 女有虛構事實誣攀之情，自無從據為有
    利聲請人之認定，以為論斷，分別定其取捨，而於理由內詳
    加說明，對於聲請人否認犯罪所持辯解不可採之理由，亦均
    詳予指駁，其證據之取捨及判斷並無所謂違背證據法則、經
    驗法則及論理法則之情形，有聲請人所提出之本院前審確定
    判決可憑（見本院卷第14-16 頁）。
  ㈡縱依聲請人即受判決人甲○○所提出本院前審準備程序筆錄
    逐字稿譯文所載「（你對我們卷內的證據包括這個小女生講
    的話，林○○、父親、母親，就這些有沒有傳喚之必要？）
    是銀幕上這幾位? 」、「是這個女生的爸爸媽媽他們都有來
    ，林○○你外甥女，他們這幾個人所說的話，你這為就引用
    他以前所說的，就用這些來做判斷就好了，還是你認為還需
    要傳喚誰來？」、「鄭○○、林○○說的跟以前一樣。」、
    「（要再傳的等一下再說，我是指就這些人還要再傳嗎？）
    沒有必要。」、「該講的都講講了，他們講了就這樣，再來
    也是這樣，就不用。好。」、「（對於我們卷內的她有去報
    案，你有提出診斷證明書，還有她們有通聯記錄，還有這個
    ，這些應該沒有意見啦，所以就這樣你就同意用這個作判斷
    。）是。」等語（見本院卷第4-5 頁），與準備程序非逐字
    稿之記載固有不同，雖或可認為係新證據，然均不能據以推
    認A 女、A 女之父之證述係虛偽，而不足以動搖原有罪之確
    定判決，而為受判決人無罪之判決。
  ㈢本院確定判決之審理期日，審判長已徵詢全體訴訟關係人之
    意見後，認為審判期日對於受訊問人之訊問及其陳述，僅記
    載其要旨，俾利程序之進行，聲請人及檢察官均表示無意見
    ，此經本院調取確定判決全部卷證審閱無訛，並有筆錄影本
    在卷可憑（見本院卷第238 頁），則審判期日之審判筆錄，
    與聲請人所提出如附件所示逐字譯文不同，亦僅係筆錄記載
    有繁簡上之不同，縱認該逐字稿可認為係新證據，但就整體
    內容觀之，並未脫逸上開筆錄內容，前揭筆錄漏記載之內容
    ，對整個問話之文義並無影響，則聲請人所執「所謂新證據
    」亦不足以動搖原確定判決所認定之事實。
  ㈣依聲請人於所提出如附件所示有關確定判決準備程序譯文第
    13分55秒所載，受命法官訊問聲請人及聲請人答稱「（我請
    教你，在98年6 月23日下午2 點31分左右，她說她在你們補
    習班的一樓，你有否認嗎？）沒有。」各等語，參與聲請人
    於本院訊問時亦供稱：「○○地政事務所的○○區○○○路
    000 號登記謄本正本，其上記載95年6 月向建商購買……」
    等語（見本院卷第211 頁）；於原審行準備程序時亦將「被
    告甲○○為址設高雄市○○區○○○路000 號『○○○文理
    補習班之教師，代號0000-0000A1 則為該補習班之學生，民
    國98年6 月23日14時31分許，0000-0000A1 在上址1 樓書寫
    評量時，被告甲○○在場。」等情列為不爭執事項，此經本
    院調取原審審易字第2822號卷查閱無訛，並有影印之筆錄在
    卷可憑（見本院卷第292 頁）。則確定判決依A 女等之指述
    ，認定聲請人係於98年6 月23日下午2 時31分許，在高雄市
    ○○區○○○路000 號○○○文理補習班一樓，對A 女意圖
    性騷擾，乘A 女不及抗拒之際，舉起A 女右手親吻手背，續
    而親吻A 女之嘴唇等情，即無不合。是聲請人主張○○○文
    理補習班○○○分班是在高雄市○○區○○○路000 號2 樓
    -3樓，該址1 樓為○○○地政士事務所、A 女僅係曾經為○
    ○○文理補習班之學生，及提出之高雄巿私立短期補習班立
    案證書、高雄巿地政士開業執照及高雄巿政府教育局函、高
    雄巿政府函、高雄巿政府地政處、地政士專業訓練證明書等
    相關函件等證據資料，及A 女所證在補習班補習「長達9 年
    」等語，參照聲請人所提出土地登記謄本所載取得之日期係
    95年6 月（見本院卷第33頁），所證不無過於誇張，然亦不
    能證明所為證述有關性騷擾部分之證述為不可採，客觀上顯
    無法動搖原確定判決而使受判決人獲無罪之判決，即非刑事
    訴訟法第420 條第1 項第6 款所稱之確實之新證據。
  ㈤確定判決理由二㈠係記載「98年6 月23日下午2 時31分許，
    A 女在系爭補習班1 樓寫評量之際，被告甲○○亦進入系爭
    補習班1 樓，隨後A 女即因故離開系爭補習班而返家等情，
    業據證人A 女迭於原審及本院審理中證述在卷，又被告甲○
    ○就此部分情節亦不爭執，自堪以認定。」，核與聲請人所
    指其在警詢中「當日我晚到補習班，一進一樓大廳已看到她
    （指A 女) 坐在那不知做什麼，我有跟她說一句話『妳蠻認
    真的』，坐了5 分鐘後，她說不舒服要回家等語，並無扭曲
    聲請人之意思，縱有援用亦屬摘錄繁簡有異而已，亦不足以
    動搖確定判決所為事實認定，而得使聲請人受無罪之判決，
    亦非確實之新證據。至聲請人所稱第一審為勘驗時，聲請人
    並不在場等語，縱令屬實，亦屬勘驗程序是否違背法令之問
    題，並非再審程序所欲救濟之對象。
  ㈥綜上所述，本件聲請人執上開㈡至㈣之理由，主張「發現新
    證據」聲請再審部分，核與新修正刑事訴訟法第420 條第1
    項第6 款之規定不合，為無理由，至聲請人所舉聲請再審之
    理由中，認確定判決有「應於審判期日調查之證據未予調查
    」，及主張確定判決援用「無證據能力」之證據資為判決基
    礎部分，核屬判決是否違背法令之問題，非法定再審事由，
    此部分聲請並不合法，從而，本件聲請人之再審聲請不合法
    且無理由，應予駁回。
據上論結，依刑事訴訟法第433 條、第434 條第1 項，裁定如主
文。
中    華    民    國   109    年    12    月    31    日
                  刑事第四庭    審判長法  官  黃建榮
                                      法  官  曾永宗
                                      法  官  李嘉興
以上正本證明與原本無異。
不得抗告。
中    華    民    國   109    年    12    月    31    日
                                      書記官  蔡妮庭